臺灣苗栗地方法院刑事判決
110年度訴字第504號
公  訴  人  臺灣苗栗地方檢察署檢察官
被      告  謝文杰


指定辯護人  蕭智元律師
上列被告因違反毒品危害防制條例案件，經檢察官提起公訴（11
0年度偵字第5881、7007號），本院判決如下：
    主  文
謝文杰犯如附表一「罪名及宣告刑」欄所示之罪，各處如附表一
「罪名及宣告刑」欄所示之刑。應執行有期徒刑伍年拾月。
扣案如附表二編號1所示之物沒收。未扣案如附表三所示之犯罪
所得均沒收，於全部或一部不能沒收或不宜執行沒收時，追徵其
價額。
    犯罪事實
一、謝文杰知悉甲基安非他命為毒品危害防制條例第2條第2項第
    2款所列之第二級毒品，依法不得販賣、持有，仍基於販賣
    第二級毒品甲基安非他命以營利之犯意，以其所持用如附表
    二編號1所示之行動電話作為聯絡工具，分別於如附表一編
    號1至9所示之時間、地點，以如附表一編號1至9所示之交易
    方式、價格及數量，販賣如附表一編號1至9所示之毒品與如
    附表一編號1至9所示之人。
二、案經苗栗縣警察局竹南分局報告臺灣苗栗地方檢察署檢察官
    偵查起訴。
    理  由
一、證據能力
　　本判決以下所引用被告以外之人於審判外之陳述，檢察官、
    被告謝文杰及其辯護人於本院準備程序中均表示同意作為證
    據（本院卷第65頁），且迄至言論辯論終結前均未聲明異議
    ，本院審酌上開證據資料作成時之情況，認為以之作為證據
    應屬適當，依刑事訴訟法第159條之5之規定，認均有證據能
    力。
二、認定犯罪事實所憑之證據及理由
　㈠證據標目
　‧附表一「認定犯罪事實所憑之證據資料」欄所示之證據資料
　‧搜索扣押筆錄、扣押物品目錄表（偵5881卷第91至97頁）
　‧本院110年聲監字第56、78號、110年聲監續字第189、220號
    通訊監察書（偵5881卷第153至155、159至161、165至167、
    171至173頁）
　‧扣案如附表編號1所示之物
　㈡本件犯罪事實，業據被告坦承不諱，並有前揭各項證據資料
    及扣案物可資佐證，足認被告任意性自白與事實相符，應堪
    採信。
　㈢被告與證人蕭必松、郭政宗、張聖文、藍梁進等4人均非至親
    ，亦無特殊情誼或其他利害關係，苟無利可圖，應無甘冒被
    查緝訴追重刑之風險，而平白無端從事毒品交易之理，又被
    告於警詢、偵查及本院審理中供稱：因為是朋友關係，價格
    就照買進之價格販賣，但伊會拿一點起來自己施用等語（偵
    5881卷第67至69、185頁，本院卷第98頁），堪認被告販賣
    如附表一編號1至9所示之毒品與上開證人等時，主觀上具有
    營利之意圖，至為灼然。
　㈣綜上所述，本件事證已臻明確，被告犯行洵堪認定，均應依
    法論科。
三、法令之適用
　㈠罪名及處罰條文
　⒈甲基安非他命為毒品危害防制條例第2條第2項第2款所列之第
    二級毒品，依法不得販賣、持有。
　⒉是核被告就附表一編號1至9所為，均係犯毒品危害防制條例
    第4條第2項之販賣第二級毒品罪。
　⒊被告於各次販賣前意圖販賣而持有第二級毒品之低度行為，
    分別為其販賣第二級毒品之高度行為所吸收，不另論罪。
　㈡法律上之減輕
　⒈毒品危害防制條例第17條第2項
　　被告就附表一編號1至9所示各次犯行，於警詢、偵訊、本院
    準備程序及審理中均自白，均應依毒品危害防制條例第17條
    第2項之規定，減輕其刑。
　⒉毒品危害防制條例第17條第1項
　　被告固於警詢時供出其毒品來源為真實姓名年籍不詳，綽號
    「毛鎬」（「搞哥」）之人（偵卷第69頁），惟被告未能具
    體提供關於「毛鎬」之真實姓名、年籍、住居所或其他足資
    辨別之特徵，使檢警機關得據以對之發動調查或偵查程序，
    復供稱：伊不知道「毛鎬」真實姓名；伊只知道外號，伊只
    知道可以用電話聯繫等語（偵卷第69頁；本院卷第64、98頁
    ），是本件並未因被告供出毒品來源而於判決前查獲其他正
    犯或共犯，本院自無從依毒品危害防制條例第17條第1項規
    定減輕或免除其刑（最高法院105年度台上字第1320號判決
    意旨參照）。
　㈢數罪併罰及定執行刑
　　被告就附表一編號1至9所示犯行，所犯各罪，為裁判確定前
    犯數罪，應依刑法第50條第1項前段之規定，併合處罰，並
    依同法第51條第5款之規定，定其應執行之刑。
　㈣沒收
　⒈犯罪工具
　⑴扣案如附表二編號1所示之行動電話1支，係被告持以從事如
    附表一編號1至9所示販賣毒品犯行之聯絡工具，為供本件犯
    行所用之物，業據被告供明在卷，並有前揭證據資料可資佐
    證，就附表一編號1至9所示犯行部分，不問屬於犯罪行為人
    與否，應依毒品危害防制條例第19條第1項，宣告沒收。
　⑵至扣案如附表二編號2所示之物，業據被告於警詢及本院審理
    中供稱與本案無關等語甚明（偵卷第41至43頁，本院卷第96
    至97頁），依卷內事證，復無任何積極證據足資證明與本件
    犯行相關，爰不予宣告沒收，附此敘明。
　⒉犯罪所得
　　被告因附表一所示各次犯行所取得如附表三編號1至9（即附
    表一「交易方式、價格及數量」欄）所示之現金合計新臺幣
    （下同）8,500元，為其犯罪所得。是上開犯罪所得雖未扣
    案，仍應依刑法第38條之1第1項前段、第3項規定，宣告沒
    收，並於全部或一部不能沒收或不宜執行沒收時，追徵其價
    額。
四、量刑理由
　㈠本件為販賣第二級毒品甲基安非他命9次之案件。被告以供應
    販賣對象毒品為目的，恣意販賣第二級毒品甲基安非他命藉
    以牟利，使毒品在社會上流通擴散，助長藥物濫用行為，對
    社會之危害性至鉅，其行為之惡質性不容輕視，所為殊值非
    難。考量被告犯罪動機，固無特別應予斟酌之情事，惟參諸
    被告與販賣對象即證人蕭必松、郭政宗、張聖文、藍梁進4
    人之關係性均為友人，所販賣之毒品種類為甲基安非他命，
    交易次數共計9次，交易金額共計8,500元，各次販賣之數量
    及獲利金額均相對較少，其販賣行為態樣猶屬藥物濫用者間
    互通有無，而與長期大量販售散布毒品之販毒集團不能等同
    視之等節，則本件犯行之行為責任，在同類型事案中，應屬
    中度並向下修正之範疇。
　㈡另考量被告前於103年間，因施用毒品案件，經檢察官為緩起
    訴處分，嗣於110年間，經法院以施用毒品罪判處有期徒刑
    ，此外並無販賣毒品或其他同種前科紀錄，犯後始終坦承犯
    行之態度，自述所受教育程度為高中畢業，目前從事人力派
    遣工作，日薪約1,100元，與父母親、胞兄同住，及斟酌檢
    察官之求刑意見等情，爰以行為人之責任為基礎，並審酌上
    開各情等一切情狀，分別量處如附表一「罪名及宣告刑」欄
    所示之刑。
　㈢定執行刑
　　又衡酌被告所犯9次販賣第二級毒品罪，其中如附表一編號1
    至5所示犯行，其犯罪時間前後相距約10日，各次犯行犯罪
    時間前後相距未逾5個月，犯罪類型、行為態樣、動機均屬
    相同，所侵害之法益亦非具有不可替代性、不可回復性之個
    人法益，責任非難重複之程度甚高，考量刑罰邊際效應隨刑
    期而遞減及被告所生痛苦隨刑期而遞增，及被告社會復歸之
    可能性等情，本於罪責相當之要求，在法律外部性及內部性
    界限範圍內，綜合斟酌被告犯罪行為之不法與罪責程度，及
    對其施以矯正之必要性，定其應執行之刑如主文所示。
　㈣不予酌量減輕之說明
　　本件被告所犯販賣第二級毒品罪，其法定刑為無期徒刑或10
    年以上有期徒刑，得併科新臺幣1千5百萬元以下罰金，固屬
    甚重，然各經依毒品危害防制條例第17條第2項規定減輕其
    刑後，本院認被告犯罪情節非屬特別輕微，兼衡其他一切與
    犯罪有關之情狀，難認其犯罪有何特殊之原因與環境等，在
    客觀上顯然足以引起一般同情，而認縱予宣告法定最低度刑
    ，仍嫌過重之情形，自無適用刑法第59條規定酌量減輕其刑
    之餘地。是辯護人認本件應適用刑法第59條酌減其刑之主張
    ，尚難遽採。　
據上論斷，依刑事訴訟法第299條第1項前段，判決如主文。
本案經檢察官姜永浩提起公訴，檢察官蕭慶賢到庭執行職務。
中　　華　　民　　國　　111 　年　　6 　　月　　7 　　日
　　　　　　　　　刑事第一庭　審判長法　官　陳茂榮
　　　　　　　　　　　　　　　　　　法　官　柳章峰
　　　　　　　　　　　　　　　　　　法　官　高御庭
以上正本證明與原本無異。
如不服本判決應於收受送達後20日內向本院提出上訴書狀，並應
敘述具體理由；其未敘述上訴理由者，應於上訴期間屆滿後20日
內向本院補提理由書（均須按他造當事人之人數附繕本）「切勿
逕送上級法院」。告訴人或被害人如對於本判決不服者，應具備
理由請求檢察官上訴，其上訴期間之計算係以檢察官收受判決正
本之日期為準。
中　　華　　民　　國　　111 　年　　6 　　月　　9 　　日
　　　　　　　　　　　　　　　　　　書記官　林怡芳
附錄本案論罪科刑法條全文：
毒品危害防制條例第4條
製造、運輸、販賣第一級毒品者，處死刑或無期徒刑；處無期徒
刑者，得併科新臺幣3千萬元以下罰金。
製造、運輸、販賣第二級毒品者，處無期徒刑或10年以上有期徒
刑，得併科新臺幣1千5百萬元以下罰金。
製造、運輸、販賣第三級毒品者，處7年以上有期徒刑，得併科
新臺幣1千萬元以下罰金。
製造、運輸、販賣第四級毒品者，處5年以上12年以下有期徒刑
，得併科新臺幣5百萬元以下罰金。
製造、運輸、販賣專供製造或施用毒品之器具者，處1年以上7年
以下有期徒刑，得併科新臺幣1百50萬元以下罰金。
前五項之未遂犯罰之。